【裁判字號】    97,交訴,82
【裁判日期】    980224
【裁判案由】    業務過失致死
【裁判全文】
臺灣高雄地方法院刑事判決               97年度交訴字第82號
公  訴  人  臺灣高雄地方法院檢察署檢察官
被      告  乙○○原名吳明豐.
選任辯護人  鄭勝智律師
被      告  丙○○
                        32號.
上列被告因業務過失致死案件，經檢察官提起公訴（97年度調偵
字第384號），本院判決如下：
    主  文
乙○○犯業務過失致人於死罪，處有期徒刑陸月，如易科罰金，
以新台幣壹仟元折算壹日。
丙○○無罪。
    事  實
一、乙○○（原名吳明豐）考領有適當之駕駛執照，從事養殖漁
    業，駕駛自用大貨車載運魚貨或養殖用飼料，以駕駛為其附
    隨業務，為從事業務之人。乙○○於汽車停車時，本應注意
    遵守在顯有妨害其他人、車通行處所，不得停車之規定，而
    高雄縣林園鄉○○村○○路222 號其父母住處前之北汕路，
    係僅繪設分向線，並未繪設車道線及快慢車道分隔線之村里
    道路，該路南向北方向車道路寬3. 5公尺，而乙○○所有車
    號VD -990 號自用大貨車（下稱系爭車輛）之車寬則達2.2
    公尺，若將系車車輛停放於前開處所門前路邊，顯將妨害其
    他人、車之通行，依當時情形又非不能注意。乙○○竟疏於
    注意，於民國97年2 月9 日晚上7 時25分許，將系爭車輛停
    放在其前開住處門前之南向北方向路邊。同日晚上7 時35分
    許，適有莊德男於飲酒後，抽血酒精濃度高達230MG/DL即換
    算呼氣酒精濃度每公升1.15毫克（涉犯公共危險犯行部分已
    另由檢察官為不起訴處分）之情況下，騎乘車號YOH- 618號
    輕型機車，沿高雄縣林園鄉○○村○○路由南向北行駛行經
    該處，亦疏未注意車前狀況，致撞及前開乙○○所停放於路
    旁之系爭車輛左後側車角，致當場人車倒地並往左側車道滑
    行，此時適有丙○○（另為無罪判決，詳如後述）駕駛車號
    1302-JP 號自用小貨車自同向後方駛至，見狀已煞閃不及，
    所駕自用小貨車撞及倒地之莊德男，造成莊德男身體受有多
    處創傷，胸骨橫斷、左右肋骨側面多處骨折、心臟破孔出血
    、肺臟破孔、肝臟碎裂、兩側氣胸及血胸，經送建佑醫院急
    救，仍因低血容性、心因性及呼吸性休克而於到院前死亡。
    乙○○發現肇事後，留在現場向據報前去處理之員警，表明
    為肇事人，自首而接受裁判。
二、案經莊德男之子丁○○訴由高雄縣政府警察局林園分局報告
    臺灣高雄地方法院檢察署檢察官偵查起訴。
    理  由
壹、程序方面
    按被告以外之人於審判外之言詞或書面陳述，除法律有規定
    者外，不得作為證據；又被告以外之人於審判外之陳述，雖
    不符刑事訴訟法第159 條之1 至第159 條之4 之規定，而經
    當事人於審判程序同意作為證據，法院審酌該言詞陳述或書
    面陳述作成時之情況，認為適當者，亦得為證據；當事人、
    代理人或辯護人於法院調查證據時，知有第159 條第1 項不
    得為證據之情形，而未於言詞辯論終結前聲明異議者，視為
    有前項之同意。刑事訴訟法第159 條第1 項、第159 條之5
    分別定有明文。經查，本判決所引用之各項證據資料，其屬
    於被告乙○○、丙○○以外之人於審判外之言詞、書面陳述
    者，均據本院於調查證據程序逐一提示並告以要旨，檢察官
    、被告乙○○、丙○○，及被告乙○○之辯護人均知該等證
    據為被告以外之人之審判外陳述，均未於言詞辯論終結前聲
    明異議，本院審酌上開證據作成時之情況，亦無不當取供等
    情形，認為以之作為本案之證據亦屬適當，依刑事訴訟法第
    159 條之5 規定，應有證據能力。
貳、實體方面
一、被告乙○○有罪部分
 (一)被告乙○○對其於前開時、地停放系爭車輛，致該車左後側
   車角遭騎乘機車行經該處之被害人莊德男撞及而肇事等情固
   均坦承，但矢口否認有何業務過失致死犯行，辯稱：當時伊
   所停放之系爭車輛是靜止狀態，而且有開小燈，車旁也有路
   燈，天候、路況、視線均屬良好；被害人如果沒有喝醉酒就
   不會撞上系爭車輛，伊已經善盡注意義務，沒有過失等語。
   經查：
   1. 被告乙○○於97年2 月9 日晚上7 時25分許，將系爭車輛
      停放在高雄縣林園鄉○○村○○路222 號其父母住處門前
      南向北方向路邊；同日晚上7 時35分許，被害人莊德男騎
      乘車號YOH- 618號輕型機車，沿高雄縣林園鄉○○村○○
      路由南向北行駛行經該處，不慎撞及前開被告乙○○所停
      放於路旁之系爭車輛左後側車角後，當場人車倒地並往左
      側車道滑行，致遭同向後方駛至，由被告丙○○駕駛之車
      號1302 -JP號自用小貨車撞及（被害人莊德男遭被告丙○
      ○駕車撞及此部事實之認定理由，詳述於二、被告丙○○
      無罪部分），造成莊德男身體受有多處創傷，胸骨橫斷、
      左右肋骨側面多處骨折、心臟破孔出血、肺臟破孔、肝臟
      碎裂、兩側氣胸及血胸，經送建佑醫院急救，仍因低血容
      性、心因性及呼吸性休克而於到院前死亡之事實，除為被
      告乙○○不否認外；並據證人即共同被告丙○○於警詢、
      偵查中證稱：案發當時伊駕駛車號1302-JP 號自用小貨車
      沿北汕路由南向北行駛，右前方則有莊德男騎乘之車號
      YOH-618 號輕型機車，伊見到莊德男騎乘機車撞及VD-990
      號自用大貨車左後側車角後，人車倒地分離，整個人彈到
      路中央等語等情在卷；復有高雄縣政府警察局林園分局道
      路交通事故現場圖、道路交通事故調查報告表(一)、(二)高雄
      縣政府警察局事故現場照片黏貼紀錄表所附肇事現場及車
      輛蒐證相片共49張、交通事故現場勘驗圖、高雄縣政府警
      察局林園分局處理交通事故紀錄表；高雄縣政府警察局執
      行莊德男A1死亡車禍、車輛勘察報告表及所附莊德男A1
      車禍死亡案其所騎乘YOH-618 號輕型機車撞損位置說明圖
      （含機車相片5 張）、左側擦痕位置說明圖（含機車相片
      5 張）、VD-990號大貨車擦痕位置說明圖（含大貨車相片
      5 張）、1302 -JP號小貨車跡證檢視說明圖（含小貨車相
      片5 張）、1302 -JP號小貨車油箱跡證說明圖（含小貨車
      相片5 張）、莊德男所穿紅色夾克正背面印痕跡證說明圖
      （含夾克相片7 張）、莊德男所穿夾克印痕原相片及影像
      色差處理後相片共12張、VD-990大自貨車後方檢視說明圖
      （含相片5 張）、VD-990號大自貨車與輕機車撞擊重建說
      明圖（含相片4 張）、丙○○所駕車輛1302-JP 號小貨車
      勘察採證情形所附該車全車勘察採證相片共18張、死者莊
      德男所駕車輛YOH-618 號輕機車及VD-990號自大貨車撞擊
      點比對情形所附撞擊點比對相片共8 張、肇事地點日間全
      景相片2 張；內政部警政署刑事警察局97年3 月11日刑醫
      字第0970024772號鑑驗書；建佑醫院診斷證明書、法務部
      法醫研究所解剖報告書、法務部法醫研究所（97）醫剖字
      第0971100237號解剖報告書、法務部法醫研究所（97）醫
      艦字第0971100237號鑑定報告書、臺灣高雄地方法院檢察
      署相驗屍體證明書等件在卷可稽（以上書證參見相驗卷第
      10至25頁、第31頁、第49至62頁、第86至96頁、第98頁、
      第101 頁；偵字卷第24至32頁、第36至43頁；警卷第35
      頁），應堪以認定。
    2.被告乙○○雖以前詞置辯，惟系爭車輛車寬寬達2.2 公尺
      （見本院交訴卷第51頁所附系爭車輛汽車新領牌照登記書
      ），而觀諸前揭道路交通事故現場圖可知，本件肇事現場
      之北汕路路段為村里道路，僅繪有分向線，並未繪設車道
      線及快慢車道分隔線，該路南向北方向車道寬僅3.5 公尺
      ，因被告乙○○將系爭車輛停放於前開處所門前，致該路
      段南向北車道遭佔用1.4 公尺（車頭）至1.5 公尺（車尾
      ）等情，顯然因本件被告乙○○停放系爭車輛之行為，導
      致該路段其他人、車通行受到嚴重妨礙。按汽車停車時，
      在顯有妨害其他人、車通行處所，不得停車，為道路交通
      安全規則第112 條第1 項第9 款所明文規定，被告乙○○
      既然考領有適當之駕駛執照（參見上揭道路交通事故調查
      報告表(二)（30）駕駛資格情形），對於前開規定自不得諉
      為不知，並應加以遵守。而依當時天候、路面狀態、視線
      及光線等路況條件並無不能注意之情事，竟疏未注意，仍
      貿然停放系爭車輛於其上開住處門前，致被害人莊德男所
      騎乘之輕型機車撞及系爭車輛之左後側車角後，人車倒地
      往左側車道滑行，而遭同向後方駛至由被告丙○○駕駛之
      自用小貨車撞及，傷重不治死亡，被告乙○○之行為顯有
      過失，且其過失行為與被害人莊德男之死亡結果間亦有相
      當因果關係，應屬明確。本件車禍事故經本院依職權送臺
      灣省高屏澎區車輛行車事故鑑定委員會鑑定，亦認為被告
      乙○○駕駛大貨車未依規定停車則為肇事次因，有該委員
      會98年1 月9 日高屏澎鑑字第0976003381號函檢附之鑑定
      意見書在卷可考（見本院交訴卷第20至23頁），被告乙○
      ○前開辯解，實不足採。從而，本件事證明確，被告乙○
      ○犯行堪以認定，應依法論科。至被害人莊德男雖於本件
      車禍之發生，亦有飲酒後血液酒精濃度嚴重過量（換算吐
      氣酒精濃度達每公升1.15毫克），有高雄縣警察局交通隊
      林園分隊車禍處理小組委託醫院實施血液中酒精濃度檢驗
      1 紙（見警卷第28頁）在卷可按，其於本件車禍事故之發
      生亦有騎乘輕型機車疏未注意車前狀況，並採取必要之安
      全措施之過失等情，然此僅能資為對被告乙○○量刑之參
      考，並無礙被告乙○○罪責之認定，附此敘明。
  (二)按刑法上所謂業務，係指個人基於其社會地位繼續反覆所執
    行之事務，其主要部分之業務固不待論，即為完成主要業務
    所附隨之準備工作與輔助事務，亦應包括在內（最高法院71
    年度臺上字第1550號判例意旨參照）。又從事業務之人，就
    一定危險認識之能力較一般常人為高，故課以較高之注意義
    務，換言之，客觀上，從事業務之人避免發生一定危險之期
    待可能性較常人為高，故其違反注意義務之可責性，自亦較
    重，因之行為人以駕駛為其附隨業務，不問其駕駛之時間是
    否係下班途中，均不能改變其應有之注意義務，故其駕駛之
    行為即不失為業務上行為之性質（最高法院89年度臺上字第
    5002號判決意旨參照）。查被告乙○○從事養殖漁業，駕駛
    前開自用大貨車載運魚貨或養殖用飼料之情，已據被告乙○
    ○自承在卷，堪認被告乙○○確係以駕駛為附隨業務之人。
    而本件車禍發生之前，被告乙○○原本載送魚貨至屏東地區
    ，因接獲家人電話，為至父母家與家人共進團圓飯，才在送
    完貨後直接駕駛系爭車輛趕回前開處所，並將系爭車輛停放
    在該處門前之情，復據被告乙○○於本院自承，及證人即被
    告乙○○之婿甲○○於本院證述在卷。是故核被告乙○○所
    為，乃係犯刑法第276 條第2 項之業務過失致死罪。被告乙
    ○○之選任辯護人執被告乙○○係駕駛系爭車輛返回前開處
    所與家人共進團圓飯此節，辯稱被告乙○○所為，縱有過失
    亦僅為普通過失等語，於法不合，為不可採。又關於被告乙
    ○○所犯業務過失致人於死罪，被告乙○○於到場處理之員
    警知悉何人為肇事者前，即向員警主動承認係肇事者，此有
    警卷第38頁所附高雄縣政府警察局道路交通事故肇事人自首
    情形紀錄表1 紙可證，是被告乙○○既於犯罪未發覺前即自
    首而接受裁判，所犯業務過失致人於死罪之部分即應依刑法
    第62條前段之規定，減輕其刑。爰審酌被告乙○○為圖一時
    方便，率然於顯有妨害其他人、車通行處所停車，致肇本件
    車禍事故發生，行為應受非難；惟先前未有任何不法犯罪前
    科，素行良好，此有臺灣高等法院被告前案紀錄表在卷可按
    ；被告乙○○前開過失於本件車禍事故之發生為肇事次因，
    本件被害人莊德男酒後駕車亦有過失；被告乙○○迄今尚未
    與告訴人丁○○即被害人莊德男之子達成民事和解等一切情
    狀，量處如主文所示之刑，並諭知易科罰金之折算標準，以
    資警惕。
二、被告丙○○無罪部分
  (一)公訴意旨另以：被告丙○○從事菜販之工作，以開車載送菜
    貨，開車係被告丙○○附隨業務，為從事駕駛業務之人。被
    害人莊德男於前開時地騎乘車號YOH- 618號輕型機車，在高
    雄縣林園鄉○○村○○路222 號前，不慎撞及乙○○所停放
    之系爭車輛左側後，人車倒地往左側車道滑行，適被告丙○
    ○駕駛車號1302-JP 號自用小貨車行經該處，亦疏於注意車
    前狀況，見狀煞車不及，致其右前後輪胎，右前輪底盤支架
    、右方油箱與倒地之被害人莊德男發生碰撞，造成被害人莊
    德男身體受有多處創傷，胸骨橫斷、左右肋骨側面多處骨折
    、心臟破孔出血、肺臟破孔、肝臟碎裂、兩側氣胸及血胸，
    經送醫急救，仍因低血容性、心因性及呼吸性休克而於到院
    前死亡，因認被告丙○○亦涉有刑法第276 條第2 項業務過
    失致死罪嫌等語。
  (二)按犯罪事實應依證據認定之，無證據不得認定犯罪事實；又
    不能證明被告犯罪者，應諭知無罪之判決，刑事訴訟法第15
    4 條第2 項、第301 條第1 項分別定有明文。而所謂認定犯
    罪事實之證據，係指足以認定被告確有犯罪行為之積極證據
    而言，該項證據自須適合於被告犯罪事實之認定，始得採為
    斷罪資料，如未能發現相當證據，或證據不足以證明，自不
    能以推測或擬制之方法，以為裁判之基礎（參照最高法院40
    年台上字第86號、76年台上字第4986號判例意旨）。又汽車
    駕駛人依規定遵守交通規則行車時，得信賴其他汽車駕駛人
    亦能遵守交通規則，故關於他人違規行為所導致之危險，僅
    就可預見，且有充足時間可採取適當之措施以避免結果之發
    生時，負其責任，對於他人突發不可知之違規行為並無防止
    之義務。至刑法上之過失犯，以行為人對於犯罪結果之發生
    按其情節應注意，並能注意，而不注意者，始克相當；若事
    出突然，依當時情形，不能注意時，縱有結果發生，仍不得
    令負過失責任（參照最高法院87年度臺非字第337 號判決意
    旨）。
  (三)被告丙○○對其於被害人莊德男因撞及被告乙○○所停放之
    系爭車輛，致人車倒地滑行之時，駕車經過案發現場之情固
    不爭執，但堅決否認有何業務過失致死犯行，辯稱：伊所駕
    自用小貨車沒有撞及被害人莊德男等語。經查：被告丙○○
    前揭駕駛之車號1302- JP號自用小貨車，經警方人員依檢察
    官命令，與被害人莊德男騎乘之車號YOH-618 號輕型機車，
    二者進行比對採證結果，被告丙○○前開自用小貨車除於油
    箱中端底部、前端底下均遺有擦痕（前端底下擦痕約寬10公
    分）；該車之右後車輪輪胎溝、右後車輪擋泥板、右前車輪
    底盤支架、油箱前方面板等處，均檢測出血跡陽性反應；且
    採自該車右前車輪底盤支架處之血跡，亦與被害人莊德男
    DNA -STR型別相同；而被害人莊德男於案發當時所著紅色夾
    克背面、右袖後方等處，遺有大片油漬印痕，亦核與被告丙
    ○○當時所駕1302-JP 號自用小貨車油箱外殼全是油漬之特
    徵相吻合，有前述高雄縣政府警察局執行莊德男A1死亡車禍
    、車輛勘察報告表、莊德男A1車禍死亡案1302 -JP號小貨車
    跡證檢視說明圖及所附小貨車相片5 張、油箱跡證說明圖及
    所附小貨車相片5 張、內政部警政署刑事警察局97年3 月11
    日刑醫字第0970024772號鑑驗書、莊德男所穿紅色夾克正背
    面印痕跡證說明圖所附夾克相片7 張、莊德男所穿夾克印痕
    原相片及影像色差處理後相片共12張等件在卷可資佐證。顯
    見被害人莊德男於機車失控倒地後，確實曾遭同向後方駛至
    ，由被告丙○○所駕車號1302-JP 號自用小貨車撞及之情，
    被告丙○○空言辯稱：並未撞及被害人莊德男云云，與前開
    客觀事證不符，為不可採。
  (四)本件被害人莊德男遭被告丙○○駕車撞及，係因被害人莊德
    男不慎撞及被告乙○○停放系爭車輛左後側車角後，人車失
    控倒地向左滑行進入路中，適被告丙○○駕車自同向後方駛
    至，一時煞閃不及所致，有如前述。是本件被告丙○○是否
    應負業務過失致死罪責，首應審究者，當係被告丙○○對於
    被害人莊德男前開失控滑入其所行進車道此節，是否可能預
    見？是否有充足時間可採取適當措施以避免結果之發生？綜
    據被告丙○○於警詢、偵查中、本院審理中所陳情節：本件
    案發當時，被告丙○○駕駛前開自用小貨車沿高雄縣林園鄉
    ○○村○○路由南向北行駛，於行近肇事現場時，遭被害人
    莊德男騎乘機車自右後側超車，之後旋即見到被害人莊德男
    機車撞及路邊停放之系爭車輛左側後車角，失控滑進路中，
    ；發現此情之時，被害人莊德男所騎乘機車約在被告丙○○
    所駕自用小貨車前方距離5 至6 公尺處，而被告丙○○當時
    時速約20至30公里等語等情以觀，則以被告丙○○在距離約
    5 、6 公尺之前，始見被害人莊德男人車失控倒地滑進被告
    丙○○行進之車道內，依其當時時速約為20至30公里計，其
    每秒行駛距離約5.56公尺至8.33公尺，所需反應距離則約
    4.16公尺至6.24公尺等情以觀，實難期待被告丙○○突見被
    害人莊德男人車滑入其車道之際，能於不到1 秒之反應時間
    即時煞停或避讓。堪認被害人莊德男本件失控滑入被告丙○
    ○所行進車道此節，事出突然，非被告丙○○所能預見；亦
    無充足時間可採取適當措施以避免被害人莊德男死亡結果之
    發生，自無從責令被告丙○○負業務過失之責。此外，復查
    無其他積極證據證明被告丙○○有公訴人指訴之業務過失致
    死犯行，揆諸上開法條、判例意旨說明，應為被告丙○○無
    罪之諭知。
據上論斷，應依刑事訴訟法第299 條第1 項前段、第301 條第1
項，刑法第62條前段、第276 條第2 項、第41條第1 項前段，刑
法施行法第1 條之1 ，判決如主文。
本案經檢察官杜妍慧到庭執行職務。
中    華    民    國    98    年    2    月    24    日
                    交通法庭  審判長法  官  曾逸誠
                                    法  官  王靖茹
                                    法  官  陳思睿
以上正本證明與原本無異。
如不服本判決應於收受送達後10日內向本院提出上訴書狀，並應
敘述具體理由；如未敘述上訴理由者，應於上訴期間屆滿後20日
內向本院補提理由書（均須按他造當事人之人數附繕本）「切勿
逕送上級法院」。
中    華    民    國    98    年    2     月    24    日
                                    書記官  何慧娟
附錄本判決論罪科刑法條：
中華民國刑法第276條
因過失致人於死者，處2 年以下有期徒刑、拘役或2 千元以下罰
金。
從事業務之人，因業務上之過失犯前項之罪者，處5 年以下有期
徒刑或拘役，得併科3 千元以下罰金。


司法院資訊處製作；財團法人民間司法改革基金會備份。
